【裁判字號】    90,上易,1810
【裁判日期】    901025
【裁判案由】    竊佔
【裁判全文】
臺灣高等法院臺中分院刑事判決                    九十年度上易字第一八一號
    上  訴  人
    即  被  告  丙○○
右上訴人因竊佔案件，不服臺灣苗栗地方法院九十年度易字第二○八號中華民國九十
年七月十日第一審判決（起訴案號：臺灣苗栗地方法院檢察署九十年度偵字第九五三
號），提起上訴，本院判決如左：
      主  文
上訴駁回。
      事  實
一、丙○○明知原為其共有坐落苗栗縣竹南鎮○○段第二四九之五地號（以下簡稱第
    二四九之五地號），應有部分六十分之三之土地，已經台灣苗栗地方法院拍賣，
    由己○○得標取得所有權，並於民國九十年一月九日由台灣苗栗地方法院將該土
    地依法點交予己○○接管，丙○○對該土地已無所有權，亦不得為任何佔有使用
    之行為，詎其竟意圖為自己不法之利益，於九十年一月十三日上午十一時四十五
    分許，在該土地上種植地瓜約二十平方公尺，而竊佔該土地，為己○○發現阻止
    無效後報警當場查獲。
二、案經己○○訴由苗栗縣警察局竹南分局報請臺灣苗栗地方法院檢察署檢察官偵查
    起訴。
    理  由
一、訊據上訴人即被告丙○○坦承於右揭時地種植地瓜，核與告訴人己○○指述之情
    節相符，並有第二四九之五地號土地登記謄本、土地所有權狀、被告所竊佔之照
    片在卷足憑。雖被告否認有竊佔之犯意，辯稱：前開二四九之五地號土地，原為
    伊與大哥施清水、二哥施旭輝及其他共有人所共有，以往伊之兄長均未從事農耕
    ，而其他共有人又已分別耕作其他共有之土地，故二四九之五地號土地向來約定
    由伊在耕作使用，伊在二四九之五地號土地上之持分雖被拍賣而由告訴人己○○
    取得，惟伊基於兄長、兄嫂對該土地之共有權，在該土地上繼續栽種農作物，應
    無不法利益之意圖；且法院亦未點交該土地之持分，伊在該土地上繼續使用，應
    無竊佔可言；又告訴人經由法院拍賣取得二四九之五地號之土地只有六十分之三
    之持分，故只有十五點三五平方公尺，而告訴人拍賣取得之建物已經不止這個面
    積，故伊沒有竊佔告訴人之土地云云。經查：
    (一)被告原擁有第二四九之五地號應有部分六十分之三之所有權，惟業經原審法院
      查封拍賣，由告訴人己○○得標買受，並於九十年一月九日完成點交之事實，
      迭經告訴人於警訊、偵查、原審及本院調查時陳述甚詳，並有原審法院八十九
      年八月二十日不動產權利移轉證書影本、九十年一月九日接管切結影本在卷可
      稽（按接管切結書雖註明「除六三一建號後二十平方公尺以外」其餘全部點交
      ，惟此未點交部分核與本件被告所種植地瓜之土地無涉，業據被告及告訴人於
      原審陳述無訛，故與本案無關），且被告亦在接管切結上簽名為憑，足見被告
      已然知悉原審法院已解除其佔有，並完成點交之法定程序，被告自不得再於二
      四九之五地號土地上為任何佔有使用之行為。
    (二)被告雖辯稱二四九之五地號土地尚有伊兩位兄嫂之應有部分，渠等共有部分一
      直以來均由伊在耕種使用云云，並提出其兄嫂戊○○於九十年八月二十五日所
      立同意書為憑。惟經傳訊證人即被告之兄嫂戊○○、丁○○○到庭均否認渠等
      共有之土地在此之前有所謂同意或委託被告管理之情事；而被告所提戊○○書
      立之同意書，觀其書寫時間為九十年八月二十五日，內容為：「茲同意丙○○
      使用耕作地號竹南鎮○○段第二四九之四、二四九之五」，亦未提及戊○○於
      本案發生前即已同意被告使用其共有之第二四九之五地號土地應有部分，上開
      同意書自難為有利於被告之認定。再告訴人於原審表示其於得標買受後，曾口
      頭上與其他部分共有人協議分管土地，但並不是與全部共有人均有達成協議，
      核與第二四九之五地號另一共有人乙○○於原審所證述伊繼承後也沒有任何分
      管契約，只是在伊父親留給伊之土地上繼續耕種之詞相符，足證第二四九之五
      地號土地並無經所有共有人同意之分管契約存在，且被告於原審亦自承並無與
      第二四九之五地號土地所有人有任何租賃契約，則被告自無任何合法之權源得
      在該土地上耕種至明。又被告於本院審理時雖提出土地登記謄本多件，用以證
      明其在與其他共有人共有之土地上尚擁有土地面積九○五點八平方公尺，惟此
      亦不足以證明被告無竊佔上開土地之犯意與行為，尚不足為有利於被告之認定
      。
    (三)被告雖又辯稱告訴人經由法院拍賣取得第二四九之五地號之土地只有六十分之
      三之持分，故只有十五點三五平方公尺，而告訴人之房子已經不止這個面積，
      伊未竊佔到告訴人之土地云云，惟按「各共有人，按其應有部分，對於共有物
      之全部，有使用、收益之權」，民法第八百十八條定有明文。本件告訴人在第
      二四九之五地號土地上之應有部分雖僅有六十分之三，惟揆諸前開法律規定，
      告訴人仍得對上開共有物之全部，有使用、收益之權，被告此部份所辯自亦不
      足採。
    (四)綜上所述，被告上揭所辯均不足採，其有竊佔之意圖與行為應至臻明確，犯行
      洵堪認定，自應依法論科。
二、查被告未經第二四九之五地號土地所有權人同意，意圖為自己不法之利益，而竊
    佔他人之土地種植地瓜，核其所為係犯刑法第三百二十條第二項之竊佔罪。原審
    因而適用刑法第三百二十條第二項、第一項、第四十一條第一項前段、罰金罰鍰
    提高標準條例第一條前段、第二條之規定，並審酌被告犯罪之方法、犯罪所生之
    損害非重，於經法院拍賣土地點交後仍圖繼續佔用土地等一切情狀，量處拘役三
    十日，並諭知易科罰金之折算標準，核原判決認事用法均無違誤，量刑亦稱妥適
    ，被告上訴意旨仍執陳詞，否認有竊佔之犯意，並據以指摘原判決不當，自無理
    由，應予駁回。
據上論結，應依刑事訴訟法第三百六十八條，判決如主文。
本案經檢察官甲○○到庭執行職務。
中       華       民       國   九  十    年     十      月   二十五    日
                                臺灣高等法院臺中分院刑事第四庭
                                      審判長法  官  洪  耀  宗
                                            法  官  吳  重  政
                                            法  官  江  德  千
右正本證明與原本無異。
不得上訴。
                                            書記官  吳  麗  琴
中       華       民       國   九  十    年     十      月   二十六    日
【附錄本案論罪科刑法條】
刑法第三百二十條
意圖為自己或第三人不法之所有，而竊取他人之動產者，為竊盜罪，處五年以下有期
徒刑、拘役或五百元以下罰金。
意圖為自己或第三人不法之利益，而竊佔他人之不動產者，依前項之規定處斷。
前二項之未遂犯罰之。
                                                                        Ｋ


司法院資訊處製作；財團法人民間司法改革基金會備份。
